臺灣士林地方法院刑事判決　　　　　　　96年度易字第1606號
公　訴　人　臺灣士林地方法院檢察署檢察官
被　　　告　乙○○
上列被告因業務侵占案件，經檢察官提起公訴（96年度偵緝字第
345 號），被告於本院行準備程序時就被訴之事實為有罪之陳述
，經本院合議庭裁定改由受命法官獨任依簡式審判程序審理並判
決如下：
    主  文
乙○○連續意圖為自己不法之所有，而侵占對於業務上所持有之
物，處有期徒刑拾月，減為有期徒刑伍月，如易科罰金以銀元參
佰元即新台幣玖佰元折算壹日。
    事  實
一、乙○○為龍巖人本服務股份有限公司（下稱龍巖公司）業務
    員，負責介紹靈骨塔買賣及代收客戶繳交公司之款項，於民
    國89年間甲○○有意出售其以分期付款方式購買之靈骨塔16
    座，乃委託乙○○代為辦理緩繳及尋找買主，並交付過戶印
    鑑章、合約書及手續費新台幣（以下同）3 萬元與乙○○，
    詎乙○○竟意圖基於為自己不法所有之概括犯意，僅於89年
    9 月7 日向龍巖公司辦理甲○○名下塔位11座（契約書編號
    ：H017532 號）之緩繳，緩繳期間自89年5 月8 日起至89年
    12 月8日止，緩繳手續費為6700元，而將餘款23300 元侵占
    入己，供己花用殆盡。乙○○於91年5 月15日尋得買主金啟
    瑞，由金啟瑞以600115元之代價購買甲○○名下塔位11座（
    契約書編號：H017532 號），金啟瑞先匯款273765元至龍巖
    公司以繳清分期款，餘款326350元則開立同額之支票交予乙
    ○○，乙○○竟未將前揭支票轉交甲○○，而侵占入己，以
    其友人張步清之彰化商業銀行南港分行帳號00000000000000
    號帳戶提示前揭支票後，將款項領取花用殆盡。嗣因甲○○
    家中變故急需用靈骨塔，乃向龍巖公司查詢，始查知上情。
二、案經甲○○訴由臺北市政府警察局南港分局報告臺灣士林地
    方法院檢察署檢察官偵查起訴。
    理  由
一、上揭犯罪事實，業據被告乙○○於本院審理時坦承不諱，核
    與證人即告訴人甲○○於偵查中所證述之情節相符，並經證
    人金啟瑞於偵查中結証屬實，復有龍巖公司新進人員履歷表
    、龍巖公司92年7 月10日龍（92）總字第069 號函、龍巖公
    司96年4 月11日龍（96）總字第045 號函、龍巖公司92年2
    月19日龍（92）總字第015 號函、分期付款買賣契約書（編
    號：017532）、龍巖公司92年6 月23日龍（92）總字第066
    號函所附過戶及選位流程表、使用權狀過戶申請書、讓渡書
    、繳款單、龍巖建設資料收取確認單、龍巖白沙灣安樂園永
    久使用權狀、支票、統一發票、台北市第五信用合作社匯款
    申請書、彰化商業銀行南港分行96年4 月3 日彰南港字第09
    60847 號函所附交易明細表附於偵查卷可稽，事證明確，被
    告犯行堪以認定。
二、新舊法比較：
    被告行為後，刑法於94年2 月2 日修正公布，95年7 月1 日
    施行，其中第2 條第1 項「行為後法律有變更者，適用行為
    時之法律。但行為後之法律有利於行為人者，適用最有利於
    行為人之法律」之規定，係規範行為後法律變更所生新舊法
    律比較適用之準據法，於刑法修正施行後，自應適用該修正
    後之第2 條第1 項之規定，為「從舊從輕」之比較；又比較
    新舊法時，應就罪刑有關之共犯、未遂犯、想像競合犯、牽
    連犯、連續犯、結合犯，以及累犯加重、自首減輕暨其他法
    定加減原因（如身分加減）與加減例等一切情形，綜其全部
    罪刑之結果而為比較後，再適用有利於行為人之法律處斷，
    而不得一部割裂分別適用不同之新舊法（最高法院24年上字
    第4634號、29年上字第964 號判例意旨、最高法院95年度第
    8 次刑事庭會議決議參照）。經查：
  (1)刑法第336 條第2 項業務侵占罪，法定刑得併科3 千元以下
    之罰金，依被告行為時之修正前刑法第33條第5 款規定：「
    主刑之種類如左：五、罰金：1 元以上。」，換算新臺幣後
    ，為新臺幣3 元以上。惟被告行為後修正後刑法第33條第5
    款規定：「主刑之種類如下：五、罰金：新臺幣1 千元以上
    ，以百元計算之。」，經比較修正前後關於科處罰金刑之最
    低刑度規定，自應以被告行為時之修正前刑法較有利於被告
    。
  (2)被告先後2 次業務侵占之犯行，時間緊接，犯罪構成要件相
    同，顯係基於概括犯意而為之，惟被告行為後，刑法第56條
    連續犯之規定，業於94年1 月7 日修正公布刪除，並於95年
    7 月1 日施行，則被告之犯行，因行為後新法業已刪除連續
    犯之規定，此刪除雖非犯罪構成要件之變更，但顯已影響行
    為人刑罰之法律效果，自屬法律有變更，依新法第2 條第1
    項規定，比較新、舊法結果，仍應適用較有利於被告之行為
    時法律即舊法論以連續犯1 罪並重其刑（最高法院95年第8
    次刑事庭會議決議參照）。
  (3)又被告行為時之刑法第41條之規定：「犯最重本刑為3 年以
    下有期徒刑之刑之罪，而受6 月以下有期徒刑或拘役之宣告
    ，因身體、教育、職業或家庭之關係，執行顯有困難者，得
    以1 元以上3 元以下折算日，易科罰金。」，業於90年1 月
    4 日經修正，並於同年月10日經總統公布施行，同年月12日
    生效，依該修正後之刑法第41條第1 項規定：「犯最重本刑
    為5 年以下有期徒刑之刑之罪，而受6 月以下有期徒刑或拘
    役之宣告，因身體、教育、職業或家庭之關係或其他正當事
    由，執行顯有困難者，得以1 元以上3 元以下折算1 日，易
    科罰金。但確因不執行所宣告之刑，難收矯正之效，或難以
    維持法秩序者，不在此限。」；再該法條復於95年7 月1 日
    修正公布施行，該條第1 項前段則規定：「犯最重本刑為5
    年以下有期徒刑以下之刑之罪，而受6 個月以下有期徒刑或
    拘役之宣告者，得以新臺幣1 千元、2 千元或3 千元折算一
    日，易科罰金。」。比較行為時法、中間時法、現行刑法之
    規定，以中間時法（90年1 月10日修正公布）較有利於被告
    ，依新修正刑法第2 條第1 項後段之規定，自應適用最有利
    於被告之中間時法（90年1 月10日修正公布刑法第41條第1
    項），以定易科罰金之折算標準。
三、核被告所為，係犯刑法第336 條第2 項業務侵占罪。其先後
    2 次業務侵占之犯行，時間緊接，犯罪構成要件相同，顯係
    基於概括犯意而為之，依上開新舊法比較之結果應適用較有
    利於被告之行為時法律即舊法論以連續犯1 罪並加重其刑。
    爰審酌被告之品行、犯罪之動機、手段、所侵占之金額，及
    犯罪後深表悔悟等一切情狀，量處如主文所示之刑。又被告
    為本件犯罪時間係在96年4 月24日以前，所犯之罪，合於減
    刑條件，且亦無該條例第5 條不減刑之例外規定（被告係於
    減刑條例施行前之92年11月27日經通緝，並於減刑條例施行
    前96年2 月23日經警緝獲），應依中華民國96年罪犯減刑條
    例第2 條第1 項第3 款予以減輕其宣告刑二分之一，併依上
    開減刑條例第9 條之規定，依90年1 月10日修正公布刑法第
    41條第1項諭知易科罰金之折算標準。
據上論斷，應依刑事訴訟法第273 條之1 第1 項、第299 條第1
項前段，修正後刑法第2 條第1 項前段、刑法第336 條第2 項、
修正前刑法第56條、第41條第1 項前段，罰金罰鍰提高標準條例
第1 條前段、修正前罰金罰鍰提高標準條例第2 條，現行法規所
定貨幣單位折算新台幣條例第2 條，中華民國96年罪犯減刑條例
第2 條第1 項第3 款、第7 條、第9 條，判決如主文。
本案經檢察官翁偉倫到庭執行職務
中　　華　　民　　國　　96　　年　　12　　月　　14　　日
                  刑事第一庭法  官  賴邦元
以上正本證明與原本無異。
如不服本判決，應於收受送達後10日內向本院提出上訴書狀，其
未敘述上訴之理由者並得於提起上訴後20日內向本院補提理由書
（均須按他造當事人之人數附繕本）。
                            書記官  游育慈
中　　華　　民　　國　　96　　年　　12　　月　　14　　日
附錄本案論罪科刑法條之依據：
刑法第336條：
對於公務上或因公益所持有之物，犯前條第一項之罪者，處一年
以上七年以下有期徒刑，得併科五千元以下罰金。
對於業務上所持有之物，犯前條第一項之罪者，處六月以上五年
以下有期徒刑，得併科三千元以下罰金。
前二項之未遂犯罰之。
